臺灣高等法院刑事判決　　　　　　　　94年度上訴字第1873號
上　訴　人
即　被　告　甲○○
上列上訴人因毒品危害防制條例案件，不服臺灣士林地方法院93
年度訴字第403號，中華民國94年5月12日第一審判決（起訴案號
：臺灣士林地方法院檢察署93年度毒偵字第53號；移送併辦案號
：同署92年毒偵字第1213號、93年度毒偵字第 510號、94年度毒
偵字第549號），提起上訴，本院判決如下：
    主  文
原判決撤銷。
甲○○連續施用第一級毒品，處有期徒刑壹年。扣案之注射針筒
壹支沒收；又連續施用第二級毒品，處有期徒刑柒月，扣案之大
麻煙草壹支（驗餘淨重零點陸捌公克）、第二級毒品安非他命共
參包（合計驗餘總淨重零點伍玖公克）、第二級毒品安非他命壹
小瓶（液態毛重肆點貳公克）、安非他命殘渣袋共參包（均量微
無法析離秤重），均沒收銷燬；扣案之吸食器玖組、吸管參支、
酒精燈壹個、玻璃球柒個、燈泡參個及安非他命分裝袋柒個均沒
收。應執行有期徒刑壹年肆月，扣案之大麻煙草壹支（驗餘淨重
零點陸捌公克）、第二級毒品安非他命共參包（合計驗餘總淨重
零點伍玖公克）、第二級毒品安非他命壹小瓶（液態毛重肆點貳
公克）、安非他命殘渣袋共參包（均量微無法析離秤重），均沒
收銷燬；扣案之吸食器玖組、吸管參支、酒精燈壹個、玻璃球柒
個、注射針筒壹支、燈泡參個及安非他命分裝袋柒個均沒收。
    事  實
一、甲○○曾有竊盜、贓物等前科（經本院判處有期徒刑1年5月
    、8月，並定應執行有期徒刑2年確定，於民國94年 1月11日
    入監服刑），復曾因施用第 2級毒品安非他命，經原審法院
    裁定送觀察、勒戒後，認無繼續施用毒品之傾向，由台灣士
    林地方法院檢察署檢察官於89年2月2日不起訴處分確定。仍
    不知悔改，復基於概括犯意，先後於92年9月3日、92年10月
    21日、93年1月29日、93年2月27日、93年11月26日為警查獲
    後採尿前96小時內某時，在臺北市○○路 155巷46號之公司
    或臺北市○○區○○路95號住處之廁所內，連續多次施用安
    非他命。復另於93年1月29日、93年2月27日為警查獲後採尿
    前72小時內某時，在臺北市○○路 155巷46號之公司或臺北
    市○○區○○路95號住處之廁所內，連續多次施用第 1級毒
    品海洛因。嗣分別經警查獲如下：（一）於92年9月3日下午
    1 時30分許，在上開住處查獲，並扣得甲○○所有之安非他
    命殘渣袋2包（量微無法析離秤重）、吸食器2組、大麻煙草
    1 支（驗餘淨重0.68公克）。（二）於92年10月21日上午11
    時50分許，在上開住處查獲，並扣得甲○○所有之安非他命
    1 小包（驗餘淨重0.14公克）、安非他命殘渣袋 1包（量微
    無法析離秤重）、吸食器3組、玻璃球4個、安非他命分裝袋
    7 個。（三）於93年 1月29日中午12時10分，在上開住處查
    獲，並扣得甲○○所有之安非他命1包（驗餘淨重 0.24公克
    ）、吸食器2組、燈泡3個、吸管3支。（四）於93年2月27日
    下午1時許，在上開住處扣得甲○○所有之安非他命1小包（
    驗餘淨重0.21公克）、吸食器1組、酒精燈1個、玻璃球 3個
    、注射針筒1支。（五）於93年11月26日下午2時50分許，在
    上開公司查獲，並扣得甲○○所有之安非他命 1小瓶（液態
    毛重4.2公克），吸食器1組。甲○○於上開時地為警查獲後
    ，經採尿送驗結果，呈甲基安非他命或同時有嗎啡陽性反應
    ，始查悉上情。
二、案經台北市政府警察局、台北市政府警察局士林分局移送台
    灣士林地方法院檢察署檢察官偵查起訴及移送併案審理。
    理  由
一、上開施用第1級、第2級毒品之事實，業據上訴人即被告甲○
    ○於原審及本院坦承不諱，復有92年9月3日扣案之安非他命
    殘渣袋2包、吸食器2組、大麻煙草1支（驗餘淨重 0.68公克
    ）；92年10月21日扣案之安非他命1小包（淨重0.14 公克）
    、安非他命殘渣袋1包（量微無法析離秤重）、吸食器3組、
    玻璃球4個、安非他命分裝袋7個；93年 1月29日扣案之安非
    他命1包（驗餘淨重0.24公克）、吸食器2組、燈泡3 個、吸
    管3支；93年 2月27日扣案之安非他命1小包（淨重0.21公克
    ）、吸食器1組、酒精燈1個、玻璃球3個、注射針筒1支；93
    年11月26日扣案之安非他命1小瓶（液態毛重4.2公克），吸
    食器1組可資佐證。被告於93年1月29日、93年 2月27日為警
    查獲當日所採集尿液，經送鑑驗結果，均呈嗎啡及安非他命
    陽性反應；而於92年9月3日、92年10月21日、93年11月26日
    為警查獲當日所採集尿液，經送鑑驗結果，均呈安非他命陽
    性反應，有明生生物科技股份有限公司92年10月 3日、92年
    11月21日濫用藥物檢體檢驗報告、台灣尖端先進生技醫藥股
    份有限公司93年2月24日、93年3月12日、93年12月 8日濫用
    藥物檢驗報告各 1紙在卷可稽。又被告於92年10月21日、93
    年1月29日、93年2月27日經警扣案之透明晶體各 1包，經送
    台北市政府警察局鑑定，均檢出甲基安非他命成分，亦有該
    局92年12月4日北市鑑毒字第751號、93年 4月15日北市鑑毒
    字第46號、93年6月14日北市鑑毒字第159號鑑驗通知書在卷
    可憑。又於93年11月26日扣案之藥水 1小瓶，經送憲兵司令
    部刑事鑑驗中心鑑驗結果，確檢出甲基安非他命成分，有該
    中心94年2月1日（94）安鑑字第 00254號鑑驗通知書附卷足
    參。另於92年9月3日扣得煙草 1支，經法務部調查局鑑定結
    果，係含第2級毒品大麻（香煙重 0.68公克），有該局92年
    10 月24日調科壹字第040003325號鑑驗通知書在卷可考。足
    見被告自白確與事實相符。
二、按施用毒品經觀察、勒戒或強制戒治執行完畢釋放後， 5年
    內再犯毒品危害防制條例第10條之施用毒品罪者，檢察官應
    依法追訴，毒品危害防制條例第23條第 2項定有明文。被告
    前因施用毒品案件，經法院裁定送觀察、勒戒後，認無繼續
    施用傾向，業經台灣士林地方法院檢察署檢察官於89年2月2
    日不起訴處分確定等情，有該署89年度毒偵字第 212號不起
    訴處分書及本院被告全國前案紀錄表在卷可稽。被告確於觀
    察、勒戒執行完畢後，5年以內再犯毒品危害防制條例第 10
    條第1項、第2項之施用第1級毒品、第2級毒品等犯行。事證
    明確，被告犯行堪以認定。
三、核被告所為，係犯毒品危害防制條例第10條第 1項之施用第
    1級毒品罪及同條第2項之施用第2級毒品罪，被告持有第1級
    毒品海洛因及 第2級毒品安非他命之低度行為，應為施用之
    高度行為所吸收，均不另論罪。再被告持有煙草 1支，經鑑
    定結果，係屬大麻，已如前述。而大麻為毒品危害防制條例
    所定之第 2級毒品，被告於本院審理時亦坦承欲供己施用，
    但尚未及施用即為警查獲，被告自應構成持有第 2級毒品罪
    ，並為施用第2級毒品罪所吸收。被告先後多次施用第1級、
    第 2級毒品犯行，均時間緊接，犯罪構成要件相同，顯係基
    於概括犯意為之，為連續犯，應依刑法第56條規定，各論以
    1 罪，並均加重其刑。又公訴人雖僅起訴被告於92年10月21
    日、93年 1月29日為警採尿回溯前4日及前5日，在不詳處所
    ，施用第1級毒品海洛因及第2級毒品安非他命犯行，然被告
    其餘為警查獲併案部分與起訴論罪事實既有連續犯裁判上一
    罪關係，應為起訴效力所及，本院自得一併審理。雖被告於
    本院審理時供稱：係將海洛因及安非他命混合施用，惟被告
    於警詢、偵查中僅坦承有施用安非他命，甚且一度否認有施
    用安非他命（見毒偵字第一二一三號卷第 109頁），從無提
    及將海洛因及安非他命一併施用；及至原審則否認有施用海
    洛因，或稱：「可能係服用感冒糖漿、咳嗽藥水致尿液檢驗
    結果呈嗎啡陽性反應。」、「我只有施用第 2級毒品，可能
    是賣藥給我的人有摻入第 1級毒品，我就一起吸食了」（見
    原審卷第 26頁、第137頁）。足見被告於本院審理改稱將海
    洛因及安非他命混合施用，應係事後為圖依想像競合犯規定
    論以一罪，所為虛構之詞，不足憑信。被告所犯施用第 1級
    毒品及第 2級毒品罪，並非同時為之，犯意各別，自應分論
    併罰。至被告於原審及本院自白係於92年 1月間起施用；及
    於94年 1月間亦有施用安非他命，因僅有被告自白，別無其
    他證據足認與事實相符，自無從認定被告有此部份犯行，併
    此敘明。
四、原審論罪科刑，固非無見。惟被告所犯施用第1級毒品與第2
    級毒品罪行，應分論併罰，原審依想像競合犯論以一罪，尚
    有未洽。被告上訴，指摘原審量刑過重，固無可採。惟原判
    決既有可議，自應由本院撤銷改判。爰審酌被告已有施用毒
    品前科，經觀察、勒戒治療程序，猶不思悔改，經警查獲後
    ，仍一再犯案，情節非輕等情，同時參酌被告犯罪之動機、
    目的、施用次數、所生危害，犯後尚能坦承犯行等一切情狀
    ，量處如主文第2 項所示之刑，並定應執行刑，以示懲儆。
    被告於92年9 月3日為警查扣之大麻煙草1支（驗餘淨重0.68
    公克）、於92年10月21日扣案之安非他命1 小包（驗餘淨重
    0.14公克）、於93年1月29日扣案之安非他命1包（驗餘淨重
    0.24公克）、93年2月27日扣案之安非他命1小包（驗餘淨重
    0.21公克）、93年11月26日扣案之安非他命1 小瓶（液態毛
    重4.2公克）；另92年9月3日扣案之安非他命殘渣袋2包、92
    年10月21日扣案之安非他命殘渣袋1 包，內均含安非他命殘
    渣，該安非他命殘渣與包裝袋均無法析離秤重，均屬安非他
    命，應依毒品危害防制條例第18條第1 項前段規定，不問屬
    於犯人與否，沒收銷燬之。又扣案之吸食器共9組、吸管共3
    支、酒精燈1個、玻璃球共7個、燈泡3個及安非他命分裝袋7
    個，係被告所有並供施用安非他命所用之物；另注射針筒 1
    支，係被告所有並供施用海洛因所用之物，爰依刑法第38條
    第1項第2款規定宣告沒收。
據上論斷，應依刑事訴訟法第369條第1項前段、第364條、第299
條第1項前段，毒品危害防制條例第10條第1項、第 2項、第18條
第1項前段，刑法第11條、第56條、第51條第5款、第38條第 1項
第2款，判決如主文。
本案經檢察官邱美育到庭執行職務。
中　　華　　民　　國　　94　　年　　8 　　月　　4 　　日
　　　　　　　　　刑事第十一庭審判長法  官　陳祐輔
                                    法  官  楊炳禎
                                    法  官  陳國文
以上正本證明與原本無異。
施用第一級毒品部份如不服本判決，應於收受送達後10日內向本
院提出上訴書狀，其未敘述上訴之理由者並得於提起上訴後10日
內向本院補提理由書（均須按他造當事人之人數附繕本）。
其餘不得上訴。
                                    書記官  蔡棟樑
中　　華　　民　　國　　94　　年　　8 　　月　　4 　　日
附錄：本案論罪科刑法條全文
毒品危害防制條例第10條第1項、第2項：
施用第一級毒品者，處 6 月以上 5 年以下有期徒刑。
施用第二級毒品者，處 3 年以下有期徒刑。
